【裁判字號】    95,訴,1833
【裁判日期】    950822
【裁判案由】    撤銷贈與行為等
【裁判全文】
臺灣臺中地方法院民事判決  95年度訴字第1833號
原      告  財政部台灣省中區國稅局大智稽徵所
法定代理人  辛○○
訴訟代理人  癸○○
            子○○
被      告  丁○○
            庚○○○
上  一  人
訴訟代理人  壬○○
被      告  戊○○
            己○○
            丙○○
上三人共同
法定代理人  乙○○
            甲○○
上列當事人間請求撤銷贈與行為等事件，本院判決如下：
    主      文
原告之訴駁回。
訴訟費用由原告負擔
    事實及理由
一、原告起訴主張：緣訴外人陳明坤於民國84年及85年間贈與現
    金、存款、土地及投資基金予被告丁○○及被告庚○○○，
    經原告課徵贈與稅在案，詎陳明坤滯欠84年及85年贈與稅本
    稅8 筆及罰鍰5 筆金額，至95年6 月15日止，共計新台幣（
    下同）594,921,661 元，經原告移送法務部行政執行署台北
    行政執行處聲請強制執行。茲因陳明坤之財產不足清償全部
    贈與稅款，原告遂依規定以受贈人即被告丁○○及被告庚○○○為納稅義務人，並分別於92年1 月10日、13日、14日送
    達繳款書，繳納期間並延展至92年3 月25日。被告丁○○及
    被告庚○○○不服上開處分，申請復查未獲准變更，乃依法
    提起訴願，其中被告庚○○○因於93年2 月4 日提供其所有
    4 筆土地作為稅額擔保，依稅捐稽徵法第39條規定暫免移送
    強制執行，另被告丁○○因未繳納半數稅款或提供相當擔保
    ，原告遂於93年3 月9 日移送法務部行政執行署高雄行政執
    行處（下稱高雄行政執行處）聲請強制執行。詎高雄行政執
    行處於93年4 月2 日核發執行命令扣押被告丁○○於訴外人
    愛文明建設股份有限公司（下稱愛文明公司）之股份債權時
    ，愛文明公司於93年4 月9 日聲明異議稱被告丁○○已於92
    年3 月31日贈與持股予其配偶即被告庚○○○，高雄行政執
    行處遂於94 年7月13日以雄執丁93年贈稅執特字第00060979
    號函詢原告對被告丁○○之贈與行為是否向法院提起撤銷詐
    害行為之訴，原告始知悉被告丁○○無償移轉股份之行為。
    經查，被告丁○○於92年1 月10日及14日收到贈與稅繳款書
    後，明知負有贈與稅繳納義務，並尚滯欠原告稅款，卻於92
    年3 月31日將其所有愛文明公司之股份424,500 股轉讓予其
    配偶即被告庚○○○，嗣被告庚○○○復於92年5 月7 日贈
    與其年僅十餘歲之孫子女即被告戊○○、被告己○○、被告
    丙○○各250,000 股愛文明公司之股份，目前被告庚○○○
    僅持有愛文明公司股份13,000股。因本件移轉股份行為，不
    論係受益人或轉得人均與被告丁○○為至親，且屬無償，顯
    見被告丁○○之移轉股份行為乃屬逃避強制執行之詐害債權
    行為。為此依民法第244 條第1 項、第4 項之法律關係，請
    求撤銷被告之贈與行為及物權行為，並塗銷讓與登記。並聲
    明：(一)被告丁○○與被告庚○○○間於92年3 月31日就愛文
    明公司股份424,500 股所為之贈與行為及物權行為，應予撤
    銷。(二)被告庚○○○與被告戊○○、己○○及丙○○間於92
    年5 月7 日就愛文明公司股份各250,000 股所為之贈與行為
    及物權行為，應予撤銷。(三)被告庚○○○、戊○○、己○○
    、丙○○應將上開股份之讓與登記予以塗銷，回復股份424,
    500 股予被告丁○○名下。
二、被告庚○○○則以：姑不論原告所指稱被告丁○○及庚○○○所應納之贈與稅稅額是否過高尚有疑義，縱認被告丁○○
    及庚○○○迄尚有應納之贈與稅稅款未繳納，然此顯屬公法
    上應納稅捐之義務未履行，原告既為課徵人民稅捐之稽徵機
    關，而非被告丁○○、庚○○○私法上之債權人，其所受之
    侵害無非為公法上課徵稅款之公法權利，並非私法上之債權
    ，其自無行使民法撤銷權規定之餘地等語資為抗辯，並聲明
    ：原告之訴駁回。
三、按原告之訴，依其所訴之事實，在法律上顯無理由者，法院
    得不經言詞辯論，逕以判決駁回之，民事訴訟法第249 條第
    2 項定有明文。所謂依其所訴之事實，在法律上顯無理由，
    係指依訴狀所載，其無理由從形式上觀察，無庸調查，已可
    認定者而言。次按民事訴訟乃國家司法機關以解決當事人間
    關於私法上爭執為目的，所施行之程序。公法人或政府機關
    與人民間發生私法上爭執時，固得為民事訴訟之當事人，進
    行訴訟，以求解決。若公法人或政府機關為確定公法上權利
    ，依民事訴訟程序請求救濟，即與民事訴訟以解決當事人間
    關於私法上爭執之意旨不符，自非法之所許。民法第244 條
    之撤銷權，乃以回復債務人之責任財產，以保全債權人債權
    之受清償為目的，故撤銷權人應為私法上之債權人。課徵人
    民稅捐之稽徵機關，並非納稅義務人之私法上債權人，自無
    由行使民法第244 條規定之撤銷權（最高法院79年台上字第
    635 號、91年台上字第1452號、93年台上字第1518號判決意
    旨參照）。經查，本件原告雖主張被告尚積欠稅款，欲撤銷
    被告所為之無償贈與及移轉登記行為云云，惟原告係課徵人
    民稅捐之稽徵機關，縱被告有欠稅之事實，稅捐稽徵機關所
    受侵害者，無非為公法上課徵稅款之公法權利，並非私法上
    之債權，故原告顯非被告丁○○之私法上債權人，依上開說
    明，自無行使民法第244 條第1 項撤銷權規定之餘地。
四、綜上所述，本件原告之訴，依其所訴之事實，自起訴狀所載
    形式上觀察，即可認定在法律上顯無理由，爰不經言詞辯論
    ，逕予判決駁回。
五、據上論結，原告之訴為無理由，依民事訴訟法第249 條第2
    項、第78條，判決如主文。
中    華    民    國    95    年    8     月    22    日
                  民事第四庭  審判長法  官  洪碧雀
                                    法  官  陳添喜
                                    法  官  蔡美華
正本係照原本作成
如對本判決上訴，須於判決送達後20日內向本院提出上訴狀。
中    華    民    國    95    年    8     月    22    日
                                    書記官


司法院資訊處製作；財團法人民間司法改革基金會備份。
